【裁判字號】    98,易,1060
【裁判日期】    981030
【裁判案由】    毒品危害防制條例
【裁判全文】
臺灣高雄地方法院刑事判決  98年度易字第1060號
公  訴  人  臺灣高雄地方法院檢察署檢察官
被      告  甲○○
                    （另案於臺灣高雄第二監獄執行中）
上列被告因違反毒品危害防制條例案件，經檢察官提起公訴（98
年度毒偵字第1927號），被告於準備程序為有罪之陳述，經本院
合議庭裁定由受命法官獨任進行簡式審判程序，判決如下：
    主  文
甲○○施用第二級毒品，處有期徒刑肆月，如易科罰金，以新臺
幣壹仟元折算壹日。又施用第二級毒品，處有期徒刑肆月，如易
科罰金，以新臺幣壹仟元折算壹日。扣案甲基安非他命拾壹小包
（含包裝袋拾壹只，驗餘淨重共拾貳點參捌公克）均沒收銷燬；
吸食器壹組沒收。應執行有期徒刑陸月，如易科罰金，以新臺幣
壹仟元折算壹日。扣案甲基安非他命拾壹小包（含包裝袋拾壹只
，驗餘淨重共拾貳點參捌公克）均沒收銷燬；扣案吸食器壹組沒
收。
    事  實
一、甲○○前因施用毒品案件，經本院裁定送觀察、勒戒，因無
    繼續施用毒品之傾向，於民國88年10月14日執行完畢釋放，
    並經臺灣高雄地方法院檢察署檢察官以88年度毒偵字第1408
    號為不起訴處分（初犯）；又於前開觀察、勒戒執行完畢釋
    放後5 年內，因施用毒品案件，經本院以89年度毒聲字第
    9761號裁定送觀察、勒戒，因無繼續施用毒品之傾向，於90
    年1 月3 日執行完畢釋放，並經臺灣高雄地方法院檢察署檢
    察官以89年度毒偵字第7936號為不起訴處分（二犯）。詎仍
    不知悔改，復基於施用第二級毒品MDMA之犯意，於98年3 月
    5 日中午，在其停放於高雄市鼓山區○○○路之自小客車內
    ，施用第二級毒品MDMA1 次；另基於施用第二級毒品甲基安
    非他命之犯意，於同日下午2 時許，在上開地點，施用第二
    級毒品甲基安非他命1 次。嗣於同日下午3 時許，在高雄市
    三民區市○○路314 號哥倫比亞飯店前，因形跡可疑，為警
    攔檢盤查，在其身上扣得第二級毒品甲基安非他命11小包（
    驗餘淨重共12.38 公克），且經其同意搜索其位於高雄市新
    興區○○○路20號7 樓之4 住處，扣得吸食器1 組，並徵其
    同意採集尿液送驗，檢驗結果呈甲基安非他命、MDMA陽性反
    應，始悉上情。
二、案經高雄市政府警察局移送臺灣高雄地方法院檢察署檢察官
    偵查起訴。
    理  由
一、本件被告甲○○所犯係死刑、無期徒刑、最輕本刑為3 年以
    上有期徒刑以外之罪，其於準備程序就被訴事實為有罪之陳
    述，經本院告知簡式審判程序之旨，並聽取其與檢察官之意
    見後，認無不得或不宜改依簡式審判程序進行之情事，依刑
    事訴訟法第273 條之1 第1 項規定，裁定進行簡式審判程序
    ，合先敘明。
二、上開犯罪事實，業據被告甲○○於本院審理中坦承不諱，且
    被告於98年3 月5 日為警查獲後所採集之尿液，經送高雄市
    立凱旋醫院以EIA 酵素免疫分析法及GC／MS氣相層析質譜法
    檢驗結果，確呈甲基安非他命、MDMA陽性反應，有該醫院出
    具之濫用藥物尿液檢驗報告、濫用藥物尿液檢體監管記錄表
    各1 份在卷可考。而氣相層析質譜儀分析法方法之原理係檢
    品經氣化後，通過層析管分離純化，再將純化後之成分循序
    送入質譜儀做個別鑑定。因質譜儀所測定之圖譜，在化學上
    被公認具有指紋特性，故可據以完全判定該檢品係為何種化
    合物。是以氣相層析質譜儀作藥物及其代謝產物之定性及定
    量分析，幾乎不會有偽陽性反應產生，並經臺北榮民總醫院
    83年4 月7 日83北總內字第3059號函闡釋明確。是被告之尿
    液經以氣相層析質譜儀分析法檢驗，既呈甲基安非他命、MD
    MA陽性反應，顯見被告確有在上開時間，分別施用第二級毒
    品甲基安非他命、MDMA各1 次無訛。被告任意性之自白與事
    實相符，堪以採信。本案事證明確，被告犯行洵堪認定。
三、另犯毒品危害防制條例第10條之罪，經觀察、勒戒後，認無
    繼續施用毒品之傾向，應即釋放，並為不起訴處分；認有繼
    續施用毒品之傾向者，應由檢察官聲請法院裁定令入戒治處
    所施以強制戒治，至無繼續戒治之必要，強制戒治期滿，應
    即釋放，由檢察官為不起訴處分。經觀察勒戒、強制戒治執
    行完畢釋放後，5 年內再犯第10條之罪，依93年1 月9 日修
    正施行之毒品危害防制條例第23條第2 項規定意旨，應由檢
    察官偵查起訴。又依修正後之規定，僅限於「初犯」及「5
    年後再犯」二種情形，始應先經觀察、勒戒或強制戒治程序
    。倘被告於5 年內已再犯，經依法追訴處罰，縱其第3 次（
    或第3 次以上）再度施用毒品之時間，在初犯經觀察、勒戒
    或強制戒治執行完畢釋放5 年以後，已不合於「5 年後再犯
    」之規定，且因已於「5 年內再犯」，顯見其再犯率甚高，
    原實施觀察、勒戒或強制戒治，已無法收其實效，即應依該
    條例第10條處罰（最高法院95年度第7 次刑事庭會議決定、
    97年度第5 次刑事庭會議決議參照）。查被告甲○○前因施
    用毒品案件，經本院裁定送觀察、勒戒，因無繼續施用毒品
    之傾向，於88年10月14日執行完畢釋放，並經臺灣高雄地方
    法院檢察署檢察官以88年度毒偵字第1408號為不起訴處分（
    初犯）；又於前開觀察、勒戒執行完畢釋放後5 年內，因施
    用毒品案件，經本院以89年度毒聲字第9761號裁定送觀察、
    勒戒，因無繼續施用毒品之傾向，於90年1 月3 日執行完畢
    釋放，並經臺灣高雄地方法院檢察署檢察官以89年度毒偵字
    第7936號為不起訴處分乙情，有臺灣高等法院被告前案紀錄
    表1 份存卷可考，是被告於初犯經觀察、勒戒執行完畢釋放
    後，5 年內已再犯毒品危害防制條例第10條之罪，揆諸前開
    說明，本案自應依法追訴處罰。
四、查甲基安非他命、MDMA均係毒品危害防制條例第2 條第2 項
    第2 款所規定之第二級毒品，故核被告甲○○所為，均係犯
    毒品危害防制條例第10條第2 項之施用第二級毒品罪。被告
    分別持有甲基安非他命、MDMA以施用，其持有之低度行為均
    應為施用之高度行為所吸收，不另論罪。又被告所犯上開2
    罪，犯意各別，行為互殊，應予分論併罰。爰審酌被告前有
    施用毒品之不良素行，仍再犯本案施用毒品罪，足見其戒絕
    毒癮之意志不堅，惟念其施用毒品係戕害自身健康，尚未直
    接危害他人，反社會性不高，且被告於本院審理中坦白承認
    犯行等一切情狀，各量處如主文所示之刑及諭知易科罰金之
    折算標準，並定其應執行刑及諭知如主文所示之易科罰金折
    算標準。至扣案之淺黃色晶體11包，經送內政部警政署刑事
    警察局鑑定結果，檢出第二級毒品甲基安非他命成分，驗餘
    淨重共12.38 公克，有該局98年5 月12日刑鑑字第09800520
    92號鑑定書1 份在卷可憑，足認扣案物品均為第二級毒品甲
    基安非他命，而屬違禁物無訛，應依毒品危害防制條例第18
    條第1 項前段之規定，均沒收銷燬。而裝置上開毒品之包裝
    袋，因與毒品難以析離，且無析離之實益與必要，均應視同
    毒品，併予宣告沒收銷燬；送鑑耗損之部分，既已滅失，則
    無庸宣告沒收銷燬，附此敘明。另扣案之吸食器1 組，為被
    告所有犯本案施用第二級毒品甲基安非他命罪所用之物，業
    據被告供陳在卷（見警卷第5 頁），爰依刑法第38條第1 項
    第2 款規定，為沒收之諭知。扣案之海洛因6 包及行動電話
    2 支，因與本案並無關連，自無庸為沒收之宣告，併予指明
    。
據上論斷，應依刑事訴訟法第273 條之1 第1 項、第299 條第1
項前段，毒品危害防制條例第10條第2 項、第18條第1 項前段，
刑法第11條、第41條第1 項前段、第38條第1 項第2 款、第51條
第5 款，判決如主文。
本案經檢察官乙○○到庭執行職務
中    華    民    國    98    年    10    月    30    日
                  刑事第十五庭    法  官  吳佳樺
以上正本證明與原本無異。
如不服本判決應於收受送達後10日內向本院提出上訴書狀，並應
敘述具體理由；如未敘述上訴理由者，應於上訴期間屆滿後20日
內向本院補提理由書（均須按他造當事人之人數附繕本）「切勿
逕送上級法院」。
中    華    民    國    98    年    10    月    30    日
                                  書記官  廖佳玲
附錄本判決論罪之法條：
毒品危害防制條例第10條
施用第一級毒品者，處6 月以上5 年以下有期徒刑。
施用第二級毒品者，處3 年以下有期徒刑。


司法院資訊處製作；財團法人民間司法改革基金會備份。
